【裁判字號】    95,訴,1902
【裁判日期】    951120
【裁判案由】    毒品危害防制條例
【裁判全文】
臺灣高雄地方法院刑事判決              95年度訴字第1902號
公  訴  人  臺灣高雄地方法院檢察署檢察官
被      告  乙○○
上列被告因違反毒品危害防制條例案件，經檢察官提起公訴（95
年度毒偵字第3602、3798、3907號）及移送併案（95年度毒偵字
第5983號），本院以簡式審判程序判決如下：
    主  文
乙○○施用第一級毒品，累犯，處有期徒刑壹年貳月，如附表編
號1 、2 、3 所示之海洛因均沒收銷燬之，如附表編號1 所示之
糖粉及如附表編號2 所示之空夾鏈袋均沒收；又施用第二級毒品
，累犯，處有期徒刑拾月，如附表編號2 所示之甲基安非他命及
吸食器均沒收銷燬之；應執行有期徒刑壹年拾月，如附表編號1
、2 、3 所示之海洛因，如附表編號2 所示甲基安非他命及吸食
器均沒收銷燬之，如附表編號1 所示之糖粉及如附表編號2 所示
之空夾鏈袋均沒收。
    事  實
一、乙○○前因民國（下同）88年間違反毒品危害防制條例之施
    用毒品案件，經本院以88年度毒聲字第8220號裁定強制戒治
    ，於89年11月24日執行完畢，而於強制戒治期滿後5 年內，
    又於94年2 、3 月間施用第一級毒品海洛因及第二級毒品甲
    基安非他命，經本院判處有期徒刑9 月確定，且於94年12月
    15日執行完畢，猶不知悔改，竟於上開有期徒刑執行先完畢
    後5 年內，復基於施用第一級毒品海洛因及施用第二級毒品
    之犯意，自95年4 月4 日中午12時許起，在高雄市○○區○
    ○街100 號6 樓之14、高雄市○○區○○街57號5 樓之1 、
    高雄市○○區○○路50號風車汽車旅館221 室等地，施用海
    洛因多次，均係以將海洛因摻入香煙內吸食之方式施用，平
    均約每日施用1 次，最後1 次在95年7 月23日下午4 時許，
    在高雄市○○街100 號6 樓之14處，施用；另亦自95年4 月
    4 日上午11時許起，在高雄市○○區○○街100 號6 樓之14
    、高雄市○○區○○街57號5 樓之1 、高雄市○○區○○路
    50號風車汽車旅館221 室等地，施用甲基安非他命多次，以
    將甲基安非他命置於吸食器內燒烤吸食之方式施用，平均約
    每日施用1 次，最後1 次在95年7 月23日下午5 時許，在高
    雄市○○區○○街100 號6 樓之14處施用。其間，經警方先
    後於如附表所示時間、地點被查獲，並扣得如附表所示之物
    。
二、案經高雄市政府警察局苓雅分局與內政部警政署高雄港港務
    警察局報請及高雄市政府警察局移送臺灣高雄地方法院檢察
    署檢察官偵查起訴及移送併案。
    理  由
一、前開事實，業據被告乙○○於審理時坦承不諱（見本院卷第
    42頁），且其經警如附表所示時、地3 次查獲採集之尿液分
    別送高雄市立凱旋醫院鑑驗結果，被告尿液均呈嗎啡及甲基
    安非他命陽性反應，有上開醫院分別出具之濫用藥物尿液檢
    驗報告共3 紙附卷可稽；（如附表編號1 所示時、地查獲採
    尿：見95年度毒偵字第3798號卷第8 頁，如附表編號2 所示
    時、地查獲採尿：見本院卷第25頁，如附表編號3 所示時、
    地查獲採尿：見95年度毒偵字第5983 號 卷第56頁）；並扣
    得其持有如附表所示之白色粉末，分別經法務部調查局鑑定
    結果，均確認係海洛因無訛，此有該局之鑑定通知書3 紙在
    卷足憑（見本院卷第33、66、124 頁），另所查扣如附表編
    號2 所示之之白色晶體2 包、吸食器1 組，該白色晶體係甲
    基安非他命，且吸食器內含甲基安非他命等情，亦經本院送
    高雄醫學大學附設中和紀念醫院鑑驗屬實，此有該醫院之檢
    驗報告紙在卷可證（甲基安非他命部分：見本院卷第69、70
    頁，吸食器部分：見本院卷第104-2 頁）；以及業據被告坦
    認供由其施用海洛因所使用之如附表編號1 所示之糖粉及附
    表編號2 所示之空夾鏈袋等物扣案足資佐證（被告供述：見
    本院卷第52、179 頁）；再者，被告前因88年間違反毒品危
    害防制條例之施用毒品案件，經本院以88年度毒聲字第8220
    號裁定強制戒治，於89年11月24日期滿執行完畢，而於強制
    戒治期滿後5 年內，又於94年2 、3 月間連續施用第一級毒
    品海洛因及第二級毒品甲基安非他命，經本院判處有期徒刑
    9 月確定，且於94年12月15日執行完畢，此有臺灣高等法院
    被告前案紀錄表、本院院索引卡紀錄表報表、臺灣高雄地方
    法院檢察署89年度戒毒偵字第1315號列印本（見本院卷第34
    頁）及本院94年度訴字第1786號判決列印本（見本院卷第35
    ～39頁）等在卷可考，是本院以被告前經強制戒治執行完畢
    後（即89年11月24日）至本案施用毒品犯行，雖已逾5 年，
    然其於強制戒治執行完畢後5 年內之94年2 、3 月間仍有持
    續施用毒品行為，且曾因此獲罪，經判處罪刑並執行完畢，
    業述之於前，從而，認被告自無重行再予觀察勒戒之必要，
    得逕由公訴人予以起訴，且依此對於現行法所為之解釋，本
    案被告自此永無再適用毒品危害防制條例第23條第2 項規定
    ，施予觀察勒戒之機會，併予敘明。從而，本案事證已明，
    被告犯行堪予認定。
二、核被告乙○○所為，係犯毒品危害防制條例第10條第1項 項
    之施用第一級毒品及同條第2 項之施用第二級毒品等罪。被
    告持有海洛因、甲基安非他命之低度行為，應為施用海洛因
    、甲基安非他命之高度行為所吸收，均不另論罪。又刑事法
    若干犯罪行為態樣，本質上原具有反覆、延續實行之特徵，
    立法時既予特別歸類，定為犯罪構成要件之行為要素，則行
    為人基於概括之犯意，在密切接近之一定時、地持續實行之
    複次行為，倘依社會通念，於客觀上認為符合一個反覆、延
    續性之行為觀念者，於刑法評價上，即應僅成立一罪。學理
    上所稱「集合犯」之職業性、營業性或收集性等具有重複特
    質之犯罪均屬之（最高法院95年度台上字第1079號、第3937
    號、第4686號判決意旨可資參照）。而毒品危害防制條例既
    依成癮性、濫用性及對社會危害性將毒品分為4 級，且僅對
    施用第1 、2 級毒品施以刑事處罰，足見該條例所處罰施用
    第1 、2 級毒品，其構成要件行為之要素係具有成癮、濫用
    之反覆、延續實行之性質，且依社會通念於客觀上認為係符
    合一個反覆、延續性之行為觀念。本件被告前於88年間因施
    用毒品案件經送強制戒治，94年間又因施用毒品犯行，經法
    院判處有期徒刑9 月確定並執行完畢，此有臺灣高等法院被
    告前案紀錄表可按；本次又以每日約施用1 次之頻率反覆施
    用海洛因及甲基安非他命多次顯係基於集合犯之同一概括犯
    意所為，依社會一般客觀上之觀察，屬於病態性之犯罪，自
    應論以集合犯之包括一罪，較為合理適當，是被告於本案中
    持續多次施用海洛因及多次施用甲基安非他命之行為，應均
    認屬集合犯之包括一罪。又公訴人雖未就被告所犯自95 年5
    月2 日釋放之後起，至95年7 月23日下午4 時許止之多次施
    用第一級毒品海洛因犯行部分起訴，惟查被告所犯上開未經
    起訴之施用海洛因犯行部分，與已起訴之多次施用海洛因犯
    行部分；以及公訴人雖未就被告所犯自95年5 月2 日釋放之
    後起，至95年7 月23日下午5 時許止之數次施用第二級毒品
    甲基安非他命犯行部分，與已起訴之多次施用甲基安非他命
    犯行部分，均屬施用海洛因及施用甲基安非他命之集合犯，
    已如前述，分別具有實質上一罪之關係，並均為起訴效力所
    及，本院自均得併予審酌，附此敘明。被告於94年2 、3 月
    間施用第一級毒品海洛因及第二級毒品甲基安非他命，經本
    院判處有期徒刑9 月確定，且於94年12月15日執行完畢，此
    有臺灣高等法院被告前案紀錄表可按，其於5 年以內故意再
    犯本件有期徒刑以上之罪，為累犯，依刑法第47條第1項 規
    定加重其刑。復以其所犯施用海洛因及施用甲基安非他命用
    2 罪之間，犯意各別，行為互殊，應予以分論併罰。爰審酌
    被告前於86年間即有違反肅清煙毒條例及麻醉藥品管理條例
    等之犯行，經判處罪刑確定，且執行完畢，於88年間復因違
    反毒品危害防制條例行為，經裁定送觀察勒戒、強制戒治，
    經強制戒治期滿執行完畢，且由臺灣高雄地方法院檢察署檢
    察官處分不起訴，邀獲寬典，竟仍於94年間因施用毒品犯行
    ，經法院判處罪刑確定，且執行完畢，此有臺灣高等法院被
    告前案紀錄表可按，顯知被告早於86年間即有施用毒品之慣
    行，且迄今仍續為本案毒品之施用，全無悔悟，又於本案中
    屢遭警數次查獲用毒犯行後，竟仍持續為毒品之施用，顯見
    其陷溺毒品之程度極深，難以自拔，非施以較長期之強制禁
    戒處遇，難期得以根絕其毒癮，以及其於本院審理時坦供犯
    行，態度良好等一切情狀，爰量處如主文所示之刑，並定其
    應執行之刑，以示懲儆。扣案之其所持有之如附表編號1 、
    2 、3 所示之海洛因（並包括內含海洛因之包裝袋）以及如
    附表編號2 之甲基安非他命（並包括內含甲基安非他命包裝
    袋）與內含甲基安非他命吸食器，均係查獲之毒品，應依毒
    品危害防制條例第18條第1 項前段規定，沒收銷燬之；而所
    扣得之上開甲基安非他命因鑑驗而耗用部分，既已不存在，
    自無庸再為沒收銷燬之諭知。另如附表編號1 之糖粉及附表
    編號2 之空夾鏈袋（該等夾鏈袋均驗無甲基安非他命或海洛
    因成份，此有高雄醫學大學附設中和紀念醫院檢驗報告4 紙
    附卷可參，見本院卷第163 ～166 頁），均係供被告施用海
    洛因所用之物，且皆為被告所有，亦據被告供明在卷（見本
    院卷第52、179 頁），依刑法第38條第1 項第2 款規定，宣
    告沒收。至95年5 月1 日被警查扣之內含海洛因之針筒1支
    （見本院卷第105-2 頁之高雄醫學大學附設中和紀念醫院檢
    驗報告1 紙），被告否認係其所有（見本院卷第52頁），且
    已由證人甲○○在審理時坦認係伊所有（見本院卷第78頁）
    ，又被告均以將海洛因摻入香煙內吸食之方式施用海洛因，
    足見該針筒確與被告施用海洛因之犯行無涉，自不得為沒收
    銷燬之諭知，附此敘明。
據上論斷，應依刑事訴訟法第299 條第1 項前段、第273 條之1
第1 項，毒品危害防制條例第10條第1 項、第2 項、第18條第1
項前段，刑法第11條、第47條第1 項、第51條第5 款、第38條第
1 項第2 款，判決如主文。
本案經檢察官丙○○到庭執行職務。
中    華    民    國  95    年    11    月     20     日
                  刑事第十三庭法  官  高思大
右正本證明與原本無異。
如不服本判決，應於判決送達後10日內向本院提出上訴狀，上訴
於台灣高等法院高雄分院（須附繕本）。
中    華    民    國  95    年    11    月    20      日
                              書記官  盧聰明
附錄條文：
毒品危害防制條例第10條第1項、第2項：
施用第1級毒品者，處6月以上5年以下有期徒刑。
施用第2級毒品者，處3年以下有期徒刑。
附表
┌──┬───────────┬──────────────┬──────┐
│編號│查獲時間、地點        │扣案物                      │案號        │
├──┼───────────┼──────────────┼──────┤
│1   │95年4月6日下午4時25分 │海洛因3包（合計淨重19.88公克│95年度毒偵字│
│    │許，在高雄市三民區褒揚│，及內含海洛因且無法析離之包│第3602號、95│
│    │街57號前及同址5樓之1處│裝袋3個）。                 │年度毒偵字第│
│    │                      │糖粉4包（供稀釋海洛因，係施 │3798號      │
│    │                      │用海洛因所用之物）。        │            │
├──┼───────────┼──────────────┼──────┤
│2   │95年5月1日晚上9時許， │海洛因3包（合計淨重 1.8 公克│95年度毒偵字│
│    │在高雄市○○區○○路50│，及內含海洛因且無法析離之包│第3907號    │
│    │號「風車汽車旅館」221 │裝袋3個）。                 │            │
│    │室                    │甲基安非他命2包（合計驗前淨 │            │
│    │                      │重2.58公克，合計驗後淨重2.54│            │
│    │                      │公克，及內含甲基安非他命無法│            │
│    │                      │分離之包裝袋2個）。         │            │
│    │                      │內含甲基安非他命且無法分離之│            │
│    │                      │吸食器 1 組。               │            │
│    │                      │準備供裝置供施用之海洛因使用│            │
│    │                      │之空夾鏈袋 4 個。           │            │
├──┼───────────┼──────────────┼──────┤
│3   │95年7月24日凌晨0時15分│海洛因3包（合計淨重0.74公克 │95年度毒偵字│
│    │，高雄市○○區○○路與│，及內含海洛因且無法分離之包│第5983號    │
│    │民族路口前            │裝袋3個）                   │（併案）    │
└──┴───────────┴──────────────┴──────┘


司法院資訊處製作；財團法人民間司法改革基金會備份。
